【裁判字號】    97,訴,42
【裁判日期】    971105
【裁判案由】    任用
【裁判全文】
臺北高等行政法院判決
                                        97年度訴字第42號
                              .
原      告  甲○○
訴訟代理人  丁○○
被      告  銓敘部
代  表  人  乙○○（部長）
訴訟代理人  丙○○
            戊○○
上列當事人間因任用事件，原告不服公務人員保障暨培訓委員會
中華民國96年10月30日96公審決字第0648號復審決定，提起行政
訴訟。本院判決如下：
    主  文
原告之訴駁回。
訴訟費用由原告負擔。
    事  實
一、事實概要：
    原告現任臺灣桃園地方法院（下稱桃園地院）法官，前於民
    國（下同）92年12月31日以律師轉任臺灣高雄地方法院（下
    稱高雄地院）法官，經被告93年3 月12日部特一字第093234
    4164號函審定准予權理，以薦任第六職等合格試署資格權理
    薦任第八職等，核敘薦任第六職等本俸二級400 俸點，歷至
    95年考績結果晉敘薦任第六職等本俸五級445 俸點，96年1
    月1 日考績升等，經被告96年5 月21日部特一字第09628057
    69號函（下稱原處分）銓敘審定准予權理，以薦任第七職等
    合格實授資格權理薦任第八職等，核敘薦任第七職等本俸三
    級445 俸點。原告不服，提起復審，經公務人員保障暨培訓
    委員會（下稱保訓會）96年10月30日96公審決字第0648號復
    審決定駁回，原告仍不服，遂向本院提起行政訴訟。
二、兩造聲明：
  (一)原告聲明：
    1.復審決定及原處分均撤銷。
    2.被告應自93年12月31日原告擔任實任法官生效日起，銓敘
      原告為八職等法官，並重新核定原告法定俸點。
  (二)被告聲明：原告之訴駁回。
三、兩造之爭點：
    原告於律師轉任法官時，其任用應適用司法人員人事條例及
    法院組織法第12條規定？或係專門職業及技術人員轉任公務
    人員條例之規定？其職等應如何比敘？
  (一)原告主張：
    1.兩造不爭執事項：
      原告先後擔任下列職務：
      (1)財政部臺北市國稅局五職等稅務員（71年5 月迄78年7
        月）。
      (2)國民大會六職等專員（78年7月迄78年11月）。
      (3)財政部國庫署六職等專員兼行政院開發基金研究員（78
        年7 月迄79年8 月），擔任法務工作（薦任六職等合格
        實授公務員，權理7 、8 職等）。
      (4)律師：79年10月起迄92年6 月止（共約12年8 月）。
      (5)92年6 月至同年12月間在高雄地院接受轉任法官職前訓
        練，實習成績及格。
      (6)92年12月31日經司法院及被告核定為試署法官，並呈報
        經銓敘部銓敘為試署法官。
      (7)法官：92年12月31日起至93年12月31日止任試署法官，
        於93 年12 月31日經司法院核定試署成績及格，並經被
        告核定為實任法官。
      (8)法官：自93年12月31日起銓敘為實任法官迄今。
    2.原告於93年12月31日經被告核定為實任法官時有效之法院
      組織法及司法人員人事任用條例，實任法官應自八職等起
      敘：
      (1)按地方法院置法官，薦任第八職等至第九職等或簡任第
        十職等至第十一職等，原告轉任時及核定實任法時有效
        之法院組織法（下稱舊法院組織法）第12條第1 項定有
        明文。又同法第34條第1 項明定「司法院得調派地方法
        院試署法官或侯補法官至高等法院辦事」，同法第38條
        規定，侯補法官比照薦任六職等起敘。
      (2)依上開規定可知，侯補法官係自六職等起敘，任侯補法
        官5 年後，經司法院審認合格，始得升為試署法官，依
        舊法院組織法針對候補、試署、實任法官分官設職之立
        法意旨可知，侯補法官經司法院審認合格始得擔任試署
        法官，職等當然高於侯補法官，應自七職等開始起敘。
        至於實任法官，依原告於93年12月31日經被告銓敘為實
        任法官時有效之法院組織法第12條明文規定，係自八職
        等開始起敘。
    3.本件應優先適用法院組織法及司法人員人事條例規定：
      (1)按地方法院或其分院法官、地方法院或其分院檢察署檢
        察官，應就具有下列資格之一者任用之：第3 款、經律
        師考試及格，並執行律師職務3 年以上，成績優良，具
        有薦任職任用資格者。原告於92年6 月間轉任時（或93
        年12月31日銓敘為實任法官時）有效之司法人員人事條
        例第9 條第1 項第3 款定有明文。依上開規定，可知當
        時律師轉任法官，依該條例規定須符合：律師執業3
        年以上成績優良。具薦任職任用資格者，兩個要件甚
        明。
      (2)而原告於92年申請轉任法官及93年底銓敘為實任法官時
        ，可適用之法律固有專門職業及技術人員轉任條例，及
        司法人員人事條例、法院組織法等，然法院組織法及司
        法人員人事條例係規範法官權利義務之根本大法，應優
        先適用。而原告既係具有薦任職等任用資格之律師，自
        應優先適用司法人員人事條例及法院組織法之規定。
      (3)司法人員人事條例於96年3 月21日修正公布前，實務上
        律師轉任法官之律師有二種情形，依該律師有無具備公
        務員任用資格而應異其應適用之法律：
        無公務員任用資格之律師。應適用專門職業及技術人
          員轉任條例規定，申請轉任。
        有薦任公務員任用資格之律師。則應適用司法人員人
          事條例及法院組織法之規定任用，並依其轉任時究係
          侯補、試署及實任法官分別銓敘其職等。
      (4)實務上，因為無任用資格之律師較多，為解決無任用資
        格律師轉任法官無法適用「司法人員人事條例」之困境
        ，乃依「專門職業及技術人員轉任公務員條例」解決無
        任用資格之律師轉任法官之問題。但原告早於78年間即
        已取得薦任職公務員資格，並執業律師10年以上，於92
        年間轉任法官時即應適用當時有效之司法人員人事條例
        第9 條規定，並於93年底取得實任法官資格時，亦應優
        先適用法院組織法第12條規定核定相當八職等法官，始
        為適法。
    4.被告審定原告職等時適用法律錯誤，違反舊法院組織法及
      司法人員人事條例之規定：
      (1)司法院及被告核准原告轉任法官時，因原告係執業10年
        之律師，且具有薦任職公務員，係以「試署法官」任用
        ，有司法院92年度第13次人事審議委員會決議1 份可稽
        ，亦為兩造所不爭執。且原告既具薦任職公務員任用資
        格，當時應依斯時有效之司法人員人事條例第9 條第1
        項第3 款規定適用。而於原告於93底年間經敘敘部核定
        取得實任法官資格，亦應依當時有效之法院組織法第12
        條規定，以八職等銓敘任用。
      (2)然被告忽略原告本來即有薦任職之任用資格，竟誤用「
        專門職業及技術人員轉任條例」之規定，將原告於取得
        實任法官資格後仍以六職等晉用。因被告適用法令錯誤
        ，造成原告係執業10年，且係有「薦任職」任用資格律
        師，於經被告核定93年底取得實任法官資格後，惟竟與
        執業6 年無任用資格轉任侯補法官之律師，同為六職等
        之不公平狀況；甚至於新法實施後，因被告錯誤的銓敘
        ，造成依舊法轉任的執業10年律師，其起敘職等竟低於
        依新法轉任職業6 年的律師之不公平現象。
      (3)參照附表所示之新、舊法院組織法第12條及司法人員人
        事條例第9 條之規定，即可發現在法院組織法修法前有
        關實任法官之職等，在法院組織法早有明文規定，被告
        為公務員職等審定之最高機關，當無不知之理，自應依
        法改正。
    5.被告答辯理由於法不合：
      被告辯稱原告雖為實任法官，然不能自六職等直接晉升為
      八職等法官云云，但如果被告之答辯理由可成立，則解釋
      法律應前後一致，不因新、舊法而有不同。依同一法律上
      理由，依現行之司法人員人事條例及法院組織法規定，無
      任用資格執業6 年或10年之律師，經核准轉任後，亦應先
      從六職等起敘，先權理七職等或八職等或甚或九職等，屆
      滿一定年資後，再合格實授各該職等，始為合法。然依現
      行法規定，上開執業6 年、10年或14年之律師，根本不必
      經六職等程序，直接自以七職等或八職等，甚或九職等合
      格實授任用。足證被告上開所辯，顯係故意曲解法令，殊
      無足採。
    6.被告於97年8 月18日之答辯狀又辯稱原告於送審當時其送
      審資料即係以律師資格申請，足認原告係以律師身份申請
      轉任云云，惟依被告94年3 月間之審查法官服務成績結果
      表及其審查說明欄明載「原告於78年11月經銓敘部核敘薦
      任第六職等」等語，足證被告於94年3 月間審查原告銓敘
      為實任法官時，早已知悉原告具薦任職公務人員資格，且
      上開審查說明，亦明載原告轉任法官所適用之法律為司法
      人員人事條例第9 條及專門職業及技術人員轉任公務人員
      條例兩種法律。而上開兩種法律競合時，自應以以司法人
      員人事任用條例第9 條優先適用，已如前述。被告誤用法
      令在先，嗣後又拒絕適用正確之法律，寧可錯到底設詞辯
      解，亦不願承認錯誤，令人懷疑其是否為全國最高銓敘機
      關。如果被告認為原告不能適用舊法院組織法自八職等起
      敘，亦應依新法院組織法規定，讓原告（實任法官）自八
      職等或九職等起敘，始為適法。
    7.全國各法院，實任法官及試署法官之工作及分案量，均遠
      較侯補法官為重（一般侯補法官的分案量只有實任或試署
      法官的五分之四）。原告自92年12月31日經司法院報請被
      告銓敘以試署法官晉用後，均係以試署及實任法官資格分
      案。然因被告適用法律錯誤，造成原告經銓敘部審定為實
      任法官後，仍以六職等比敘之違法狀態（違反舊法院組織
      法第12條第1 項，實任法官八等開始晉敘）。
  (二)被告主張：
    1.查94年12月14日修正前之專技轉任條例第5 條規定：「經
      專門職業及技術人員高等考試或相當之特種考試及格後，
      曾實際從事相當之專門職業或技術職務2 年以上，成績優
      良有證明文件者，得轉任薦任第六職等職務。…」復查96
      年3 月21日修正前之司法人員人事條例第9 條（現已修正
      為第9 條第1 項）規定：「地方法院或其分院法官、地方
      法院或其分院檢察署檢察官，應就具有左列資格之一者任
      用之：…三、經律師考試及格，並執行律師職務3 年以上
      ，成績優良，具有薦任職任用資格者。…」茲以原告雖應
      71年特種考試關務暨稅務人員考試乙等稅務人員稅務類法
      務組考試及格，惟非屬司法官考試及格，經司法院以其應
      78年專門職業及技術人員高等考試律師考試及格資格，及
      實際執行律師業務10年以上，於92年12月31日派任高雄地
      院薦任第八職等至第九職等審檢職系法官。而依上開專技
      轉任條例第5 條及原司法人員人事條例第9 條等規定，原
      告係取得轉任薦任第六職等法官任用資格。又查司法人員
      人事條例第1 條規定：「司法人員人事事項，依本條例之
      規定；本條例未規定者，適用其他有關法律之規定。」復
      依公務人員任用法第9 條第3 項規定：「初任各職務人員
      ，應具有擬任職務所列職等之任用資格；未具擬任職務職
      等任用資格者，在同官等高二職等範圍內得予權理。…」
      另查92年11月12日司法院修正發布之「司法院遴選律師、
      教授、副教授、講師充任法院法官審查辦法」（現為：司
      法院遴選律師、教授、副教授、助理教授、講師轉任法院
      法官審查辦法）第9 條規定：「依司法人員人事條例第9
      條第3 款、第4 款充任法官者…但曾執行律師職務6 年或
      10年以上，且承辦訴訟案件250 件以上，經審查合格者，
      由司法院施予職前訓練，成績及格後，分別派充為地方法
      院候補法官（其候補期間為1 年，應辦事務依司法官候補
      規則第4 條第1 項第3 款規定）或派代為試署地方法院法
      官…。」故原告於92年12月31日任該職務時，經被告依上
      開規定銓敘審定准予權理（係以薦任第六職等合格試署資
      格權理薦任第八職等﹚。
    2.另查司法人員考績事項，依司法人員人事條例第32條第2
      項規定：「公務人員考績法關於免職之規定，於實任司法
      官不適用之。但應依公務員懲戒法之規定移付懲戒。」準
      此，實任司法官之考績，除免職外，其餘適用公務人員考
      績法（下稱考績法）之規定。又查考績法第11條第1 項規
      定：「各機關參加考績人員任本職等年終考績，具有左列
      各款情形之一者，取得同官等高一職等之任用資格：一、
      2 年列甲等者。二、1 年列甲等2 年列乙等者。…」以原
      告於92年12月31日任現職，前經被告銓敘審定准予權理，
      核敘薦任第六職等本俸二級400 俸點有案，其歷至93年、
      94年及95年年終考績，3 年中1 年列甲等2 年列乙等，於
      96年1 月1 日考績升等，經被告依上開規定銓敘審定准予
      權理，核敘薦任第七職等本俸三級445 俸點，於法並無不
      合。
    3.有關原告訴稱其於93年12月31日任「實任法官」時，無論
      依修正前或修正後之法院組織法第12條規定，應自薦任第
      八職等起敘，且係合格實授薦任第八職等，並非權理，始
      符合法院組織法分候補、試署、實任法官分官設職之精神
      ；又法院組織法係規範法官之權利義務基本大法，自應優
      先其他法令適用，以及請求撤銷原93年12月31日銓敘審定
      結果等節：
      (1)查95年2 月3 日修正前之法院組織法第12條第1 項規定
        ：「地方法院置法官，薦任第八職等至第九職等或簡任
        第十職等至第十一職等。」另查95年2 月3 日修正公布
        之法院組織法第12條第1 項規定：「地方法院置法官，
        薦任第八職等至第九職等或簡任第十職等至第十一職等
        ；試署法官，薦任第七職等至第九職等；候補法官，薦
        任第六職等至第八職等。」係增訂試署法官、候補法官
        之職務列等範圍。以95年2 月3 日修正前、後之法院組
        織法第12條均係規範地方法院法官（修正後則係分別規
        範地方法院「法官」、「試署法官」及「候補法官」）
        之職務列等範圍，非屬各該職務職等任用資格取得之依
        據，有關各職等資格之取得，仍需依公務人員任用法（
        下稱任用法）、考績法之規定，始能取得高一職等之任
        用資格，未具擬任職務職等合格實授資格者，則在同官
        等高二職等之範圍內得予權理。又以初任法官、檢察官
        者，須經候補、試署及實任（或試署及實任）等程序，
        係司法人員人事條例第10條所明定；至於依原司法人員
        人事條例第9 條第3 款充任法官者，其派代為候補法官
        或試署地方法院法官係依「司法院遴選律師、教授、副
        教授、講師充任法院法官審查辦法」（現為：司法院遴
        選律師、教授、副教授、助理教授、講師轉任法院法官
        審查辦法）第9 條規定辦理已如前述，故原告訴稱其已
        任實任法官，即應依上開法院組織法規定法官之職務列
        等範圍，據以核敘薦任第八職等，顯係誤解上開法令所
        致。
      (2)復查96年3 月21日修正公布之司法人員人事條例第9 條
        規定：「地方法院或其分院法官、地方法院或其分院檢
        察署檢察官，應就具有下列資格之一者任用之：…三、
        經律師考試及格，並執行律師職務3 年以上，成績優良
        ，具有轉任薦任職任用資格者。…依前項第3 款規定遴
        任者，執行律師職務6 年、10年、14年以上者，得分別
        轉任薦任第七職等、第八職等、第九職等候補或試署法
        官、檢察官。」爰自96年3 月23日起，律師始得依其執
        業年資分別轉任不同職等之候補或試署法官、檢察官，
        於是日之前轉任者，依原專技轉任條例第5 條及原司法
        人員人事條例第9 條規定，僅取得薦任第六職等任用資
        格。本案原告係於92年12月31日轉任法官，且司法人員
        人事條例並未明定上開規定得追溯適用，基於依法行政
        原則，被告依其轉任當時應適用之法律予以銓敘審定，
        於法洵屬有據，並未違法。以其既未剝奪或影響其已取
        得之法律地位，亦未增加其未預期之負擔或不利益，並
        無侵害其利益之問題。
      (3)至有關原告訴稱請求撤銷其於93年12月31日任「實任法
        官」時之原銓敘審定結果，另以薦任第八職等起敘一節
        ，查行政訴訟法第106 條規定：「撤銷訴訟之提起，應
        於訴願決定書送達後2 個月之不變期間內為之。但訴願
        人以外之利害關係人知悉在後者，自知悉時起算。撤銷
        訴訟，自訴願決定書送達後，已逾3 年者，不得提起。
        」同法第107 條規定：「原告之訴，有下列各款情形之
        一者，行政法院應以裁定駁回之。但其情形可以補正者
        ，審判長應定期間先命補正：…六、起訴逾越法定期限
        者。…」據此，經查原告曾就被告上開93年12月31日任
        「實任法官」時之原銓敘審定（被告94年7 月11日部特
        一字第0942522658號函）之行政處分提起復審之救濟，
        前經保訓會94年11月29日94公審決字第0338號復審決定
        予以駁回，現另對於該復審決定表示不服，已逾法定起
        訴之不變期間，於法亦有未合，附為敘明。
    4.有關原告訴稱於92年間轉任法官時，因具有薦任職任用資
      格，應優先適用司法人員人事條例第9 條規定，而非專技
      轉任條例規定辦理一節：
      (1)查96年3 月21日修正公布前之司法人員人事條例第9 條
        ，於78年12月22日訂定時，係將當時之法院組織法第33
        條第5 款有關推事及檢察官應具之任用資格之一「經律
        師考試及格並執行律師職務1 年以上，成績優良者。」
        予以移列，並酌予修正執業年資及部分文字。復查專技
        轉任條例於82年制定公布後，依該款任用者，多係依專
        技轉任條例轉任。為期明確，96年3 月21日修正公布之
        司法人員人事條例第9 條規定，爰將第1 項第3 款後段
        「具薦任職任用資格者」等文字修正為「具轉任薦任職
        任用資格者」，並新增第2 項，明定依第1 項第3 款規
        定遴任之律師，得依其執業年資之不同，轉任不同職等
        之候補或試署法官、檢察官之規定。故於上開96年3 月
        21日司法人員人事條例第9 條第1 項第3 款修正公布前
        ，被告辦理以律師資格轉任司法官之銓審案件，確有依
        其另具公務人員薦任官等任用資格予以審定之情形。以
        原告於92年12月31日轉任高雄地院法官之送審案到部時
        ，係檢具其應78年專門職業及技術人員高等考試律師考
        試及格證書、律師證書及臺北、桃園、新竹等律師公會
        出具在會期間（執業年資）之證明及其參加律師充任法
        官職前訓練之結業證書等文件，並未檢附原告所應71年
        特種考試關務暨稅務人員考試乙等稅務人員考試及格證
        書，均顯示其係擬以律師專技高考資格轉任法官，被告
        依專技轉任條例第5 條及司法人員人事條例原第9 條第
        3 款予以銓敘審定，於法並無違誤。
      (2)且因司法人員人事條例第9 條第1 項各款係有關地方法
        院或其分院法官、地方法院或其分院檢察署檢察官之「
        任用資格」規定，無論係以何款資格進用，與其均應依
        相關規定「核敘職等、俸級」並不衝突，而類此律師轉
        任司法官之銓審，係依專技轉任條例第5 條配合司法條
        例第9 條等規定，取得轉任薦任第六職等司法官任用資
        格，並非分別適用2 法規而有所差異之情形。故原告指
        稱因被告銓敘審定適用法規錯誤致侵害其利益，應係對
        於相關法規之適用有所誤解。
    5.另原告擬申請調閱其轉任法官之全部審核及銓敘資料並予
      以影印一節，查行政程序法第46條規定：「當事人或利害
      關係人得向行政機關申請閱覽、抄寫、複印或攝影有關資
      料或卷宗。但以主張或維護其法律上利益有必要者為限。
      行政機關對前項之申請，除有下列情形之一者外，不得拒
      絕：一、行政決定前之擬稿或其他準備作業文件。…。三
      、涉及個人隱私、…，依法規規定有保密之必要者。…。
      」復查檔案法第17條規定：「申請閱覽、抄錄或複製檔案
      ，應以書面敘明理由為之，各機關非有法律依據不得拒絕
      。」是以，原告所請須依上開行政程序法及檔案法之相關
      規定辦理，附為敘明。
    理  由
一、本件起訴時被告之代表人原為朱武獻，嗣變更為乙○○，經
    其聲明承受訴訟，核無不合，應予准許。
二、原告現任桃園地院法官，前於92年12月31日以律師轉任高雄
    地院法官，經被告93年3 月12日部特一字第0932344164號函
    審定准予權理，以薦任第六職等合格試署資格權理薦任第八
    職等，核敘薦任第六職等本俸二級400 俸點，歷至95年考績
    結果晉敘薦任第六職等本俸五級445 俸點，96年1 月1 日考
    績升等，經被告96年5 月21日部特一字第0962805769號函（
    下稱原處分）銓敘審定准予權理，以薦任第七職等合格實授
    資格權理薦任第八職等，核敘薦任第七職等本俸三級445 俸
    點。原告不服，循序提起行政訴訟，並為事實欄所載各節之
    主張，是本件應審酌者厥：原告於律師轉任法官時，其任用
    應適用司法人員人事條例及法院組織法第12條規定？或係專
    門職業及技術人員轉任公務人員條例之規定？其職等應如何
    比敘？
三、經查：
  (一)按96年3 月21日修正公布「前」之司法人員人事條例第9 條
    規定：「地方法院或其分院法官、地方法院或其分院檢察署
    檢察官，應就具有左列資格之一者任用之：…三、經律師考
    試及格，並執行律師職務3 年以上，成績優良，具有薦任職
    任用資格者。…。」以公務人員任用資格之審查，包括官等
    、職等及職系等項，法官、檢察官職務現既均歸為審檢職系
    ，上開所稱「薦任職任用資格」，自係指具薦任審檢職系之
    任用資格而言。原告於任律師前，雖曾任公務人員並經銓敘
    審定薦任第六職等有案，惟其所應公務人員考試，即71年特
    種考試關務暨稅務人員考試乙等稅務人員稅務類法務組考試
    之及格資格，據依法考試及格人員考試類科適用職系對照表
    規定，並無法取得審檢職系任用資格，而依被告所附原告個
    人案卷，其曾任公務人員經銓敘審定有案之職系僅有財稅行
    政職系與一般行政職系，以該二職系與審檢職系均非為同職
    組職系，故亦無法以其曾經銓敘合格之資格任審檢職系法官
    。但以原告曾任律師，依專技轉任條例及其附表：專門職業
    及技術人員考試及格人員得轉任公務人員考試類科適用職系
    對照表，專門職業及技術人員考試律師考試及格者得轉任審
    檢職系之公務人員，故其初任法官職務時，被告以原告具執
    行律師職務3 年以上經歷，且依專技轉任條例規定具有薦任
    法官職務之任用資格，已符合上開司法人員人事條例第9 條
    第3 款規定而辦理其銓敘審定。並於本件系爭96年1 月1 日
    考績升等任用案之銓敘審定，賡續依據上開事實，載明其為
    依專技轉任條例轉任人員，經核於法並無不合，並無所訴法
    規適用錯誤之情形。
  (二)次按各機關依其組織功能職掌設有不同單位並置職稱職務，
    各該職務依其職責程度及所需資格條件之不同，所列職等即
    有不同，此由公務人員任用法第6 條第1 項規定：「各機關
    組織法規所定之職務，應就其工作職責及所需資格，依職等
    標準列入職務列等表。必要時，一職務得列兩個至三個職等
    。」可得證。至於公務人員任用資格之取得，其途徑依任用
    法第9 條第1 項規定：「公務人員之任用，應具有左列資格
    之一：一、依法考試及格。二、依法銓敘合格。三、依法升
    等合格。」所稱「依法考試及格」係指各類公務人員考試及
    格；所稱「依法升等合格」，在同官等範圍內則指依公務人
    員考績法規取得較高職等任用資格而言，於任用法施行細則
    第8 條亦有說明。若公務人員本身所具任用資格未達機關所
    派代職務之最低職等時，其銓敘審定應依任用法第9 條第3
    項規定：「初任各職務人員，應具有擬任職務所列職等之任
    用資格；未具擬任職務職等任用資格者，在同官等高二職等
    範圍內得予權理。…。」辦理。茲95年2 月3 日修正公布前
    之法院組織法第12條第1 項規定：「地方法院置法官，薦任
    第八職等至第九職等或簡任第十職等至第十一職等。」修正
    後則規定：「地方法院置法官，薦任第八職等至第九職等或
    簡任第十職等至第十一職等；試署法官，薦任第七職等至第
    九職等；候補法官，薦任第六職等至第八職等。」卷查原告
    曾執行律師職務10年以上，經司法院依該院遴選律師、教授
    、副教授、講師充任法院法官審查辦法審查合格，並施予職
    前訓練成績及格，自92年12月31日派代為試署地方法院法官
    。以原告轉任地方法院法官時，依專技轉任條例第5 條規定
    僅取得薦任第六職等任用資格，顯未具當時法院組織法第12
    條第1 項所定地方法院法官職務最低列等即薦任第八職等之
    任用資格，故被告予以審定准予權理，並備註載明「以薦任
    第六職等合格試署資格權理薦任第八職等」。嗣原告雖於93
    年12月31日試署1 年期滿成績及格予以合格實授而為實任法
    官，並以薦任第六職等資格參加93、94及95年年終考績，1
    年列甲等2 年列乙等，依考績法第11條規定，自96年1 月1
    日取得薦任第七職等任用資格，惟因仍未具上開所任地方法
    院實任法官職務最低職等之任用資格，故其試署改實任用案
    及96年1 月1 日考績升等任用案均仍應審定為准予權理，以
    其所具合格實授之任用資格權理薦任第八職等。原告訴稱其
    為實任法官，應依法院組織法第12條規定改以薦任第八職等
    任用並敘相當級俸，顯係對相關法律之適用有所誤解。
  (三)復按公務人員俸給法（下稱俸給法）第11條第1 項規定：「
    依法銓敘合格人員，…在同官等內調任高職等職務時，…如
    原敘俸級之俸點高於所任職等最低俸級之俸點時，敘同數額
    俸點之俸級。…」第2 項規定：「權理人員，仍依其所具資
    格銓敘審定俸級。」卷查原告95年年終考績結果晉敘為薦任
    第六職等本俸五級445 俸點，且其93年至95年年終考績，符
    合依考績法取得薦任第七職等升等任用資格，已如前述。故
    其96年1 月1 日考績升等任用案，依上開規定，即應按其所
    具資格敘以薦任第七職等本俸三級445 俸點。
  (四)又專技轉任條例第4 條第1 項規定：「專門職業及技術人員
    轉任公務人員，應以轉任與其考試等級相同、類科與職系相
    近之職務為限。」第3 項規定：「轉任人員於調任時，以適
    用前項所定得適用之職系或曾經銓敘部依本條例銓敘審定有
    案之職系為限。」及俸給法第9 條規定：「依…專門職業及
    技術人員轉任公務人員條例轉任之人員…，如另具有公務人
    員任用資格者，在限制轉調機關、職系或年限內，調任不受
    限制之職務時，應以其所具公務人員任用資格重新銓敘審定
    俸級。」依上開規定，以專技轉任條例轉任公務人員者，因
    其後調任及敘級皆受有限制，則被告於依該條例進用人員之
    銓敘審定函，備註載明其依專技轉任條例轉任之事實以利查
    考，亦難謂於法有違。
四、原告所述為不可採：
  (一)原告稱：其於92年間轉任法官時，因已具有薦任職任用資格
    ，應優先適用司法人員人事條例第9 條規定，而非專技轉任
    條例云云。
    惟查：原告係於92年12月31日轉任法官，依當時適用之司法
    人員人事條例第9 條規定：「地方法院或其分院法官、地方
    法院或其分院檢察署檢察官，應就具有左列資格之一者任用
    之：…三、經律師考試及格，並執行律師職務3 年以上，成
    績優良，具有薦任職任用資格者。…。」，並未如96年3 月
    21日修正公布之司法人員人事條例第9 條第1 項所規定：「
    地方法院或其分院法官、地方法院或其分院檢察署檢察官，
    應就具有下列資格之一者任用之：…三、經律師考試及格，
    並執行律師職務3 年以上，成績優良，具有轉任薦任職任用
    資格者。…依前項第3 款規定遴任者，執行律師職務6 年、
    10年、14年以上者，得分別轉任薦任第七職等、第八職等、
    第九職等候補或試署法官、檢察官。」，而司法人員人事條
    例就此一實體修正並無溯及規定，故原告依修正前之司法人
    員人事條例第9 條規定，雖因其具有薦任六職等職任用資格
    （按即特種考試關務暨稅務人員考試乙等稅務人員稅務類法
    務組考試及格），而得轉任法官，但無法依修正後之司法人
    員人事條例第9 條規定，直接取得薦任第七職等或第八職等
    ，而仍需依考績法相關之規定，始能取得高一職等之資格。
    故原告稱依司法人員人事條例第9 條規定，其應自薦任第八
    職等起敘云云，要不足採。
  (二)原告復稱：其於93年12月31日任「實任法官」時，無論依修
    正前或修正後之法院組織法第12條規定，應自薦任第八職等
    起敘，且係合格實授薦任第八職等，並非權理，始符合法院
    組織法分候補、試署、實任法官分官設職之精神；又法院組
    織法係規範法官之權利義務基本大法，自應優先其他法令適
    用云云。
    惟查：如前所述，95年2 月3 日修正前、後之法院組織法第
    12條均係規範地方法院法官（修正後則係分別規範地方法院
    「法官」、「試署法官」及「候補法官」）之職務列等範圍
    ，非屬各該職務職等任用資格取得之依據，有關各職等資格
    之取得，仍需依公務人員任用法（下稱任用法）、考績法之
    規定，始能取得高一職等之任用資格（按修正後之司法人員
    人事條例第9 條雖有任用資格取得之規定，然於本件不適用
    ，已如上述），未具擬任職務職等合格實授資格者，則在同
    官等高二職等之範圍內得予權理。故並非實任法官依法院組
    織法第12條規定，即當然取得薦任第八職之資格。則被告依
    原告轉任當時應適用之法律予以銓敘審定，於法並無不合。
五、綜上，原告所訴為不可採。從而，被告以原處分審定原告96
    年1 月1 日現職為准予權理，核敘薦任第七職等本俸三級
    445 俸點，並於備註載明「該員係以薦任第七職等合格實授
    資格權理薦任第八職等」及「該員係依專門職業及技術人員
    轉任公務人員條例轉任人員」，並無不法，復審決定予以維
    持，亦無不合。原告徒執前詞，訴請撤銷，及請求被告應自
    93年12月31日原告擔任實任法官生效日起，銓敘原告為八職
    等法官，並重新核定原告法定俸點，為無理由，應予駁回。
六、兩造其餘攻擊防禦方法均與本件判決結果不生影響，故不逐
    一論述。又原告起訴狀請求本院向被告、司法院及高雄地方
    法院調閱原告申請轉任法官之全部審核及銓敘等資料，其待
    證事實為原告轉任法官前先後擔任公職之經過情形，茲因被
    告對原告起訴狀所主張先後擔任公職之事實並無爭執（參本
    院卷第42頁準備程序筆錄），是此部分自無調閱之必要，併
    此敘明。
據上論結，本件原告之訴為無理由，爰依行政訴訟法第98條第1
項前段，判決如主文。
中    華    民    國    97    年    11    月    5    日
                    臺北高等行政法院第二庭
                              審判長法  官  徐  瑞  晃
                                    法  官  畢  乃  俊
                                    法  官  陳  金  圍
上為正本係照原本作成。
如不服本判決，應於送達後20日內，向本院提出上訴狀並表明上
訴理由，如於本判決宣示後送達前提起上訴者，應於判決送達後
20日內補提上訴理由書（須按他造人數附繕本）。
中    華    民    國    97    年    11    月    5    日
                                    書記官  陳  可  欣


司法院資訊處製作；財團法人民間司法改革基金會備份。
